【裁判字號】    95,竹簡,440
【裁判日期】    950917
【裁判案由】    損害賠償
【裁判全文】
臺灣新竹地方法院民事簡易判決         95年度竹簡字第440號
原      告  丙○○
訴訟代理人  丁○○
被      告  乙○○
            甲○○
上列當事人間損害賠償事件，本院於民國95年9月5日言詞辯論終
結，判決如下：
    主      文
被告乙○○應給付原告新台幣貳拾萬柒仟柒佰玖拾捌元，及自民
國九十四年六月十五日起至清償日止，按週年利率百分之五計算
之利息。
原告其餘之訴駁回。
訴訟費用由被告乙○○負擔百分之六十五，餘由原告負擔。
本判決第一項得假執行。
    事實及理由
甲、程序方面：
一、本件被告乙○○未於言詞辯論期日到場，核無民事訴訟法第
    386條各款所列情形，爰依原告之聲請，由其一造辯論而為
    判決。
二、次按，分別提起之數宗訴訟，其訴訟標的相牽連或得以一訴
    主張者，法院得命合併辯論；命合併辯論之數宗訴訟，得合
    併裁判，民事訴訟法第205條第1項、第2項定有明文。本件
    原告於本院94年度竹交簡字第442號刑事程序中，以前揭車
    禍事故其受有損害為由，對被告乙○○、甲○○提起附帶民
    事訴訟，經本院刑事庭移送前來，嗣於訴訟進行中，原告就
    同一事故其機車所受損害部分對被告乙○○為損害賠償之請
    求（95年竹小字第389號），因上開二件訴訟所涉基礎事實
    均相同，訴訟標的亦為同一，本院為免裁判歧異，並徵得到
    場兩造之同意，爰將上開二件訴訟合併辯論及裁判，先予敘
    明。
三、按訴狀送達後，原告不得將原訴變更或追加他訴。但擴張或
    減縮應受判決事項之聲明者不在此限，民事訴訟法第255 條
    第1項第3款定有明文。查本件原告起訴時本於侵權行為之法
    律關係，請求被告賠償316,637元及自94年4月21日起至清償
    日止，按年息百分之五計算之利息；嗣於訴訟進行中，仍本
    於侵權行為之法律關係，減縮請求賠償為316,157元，及自
    刑事附帶民事訴訟起訴狀送達被告之翌日起算之法定利息，
    核屬減縮應受判決事項之聲明，徵諸上開規定，於法相合，
    應予准許。
乙、實體方面：
一、原告主張：
（一）被告乙○○於民國（下同）93年12月20日晚上6時30分許
      ，騎乘被告甲○○所有之車號MWK─151號重機車，沿新竹
      市○○路由北往南方向行駛，行經新竹市○○路與西濱路
      路交岔路口前，本應注意在設有分向限制線之路段，禁止
      車輛跨越行駛，竟疏未注意，侵入對向車道，致撞及原告
      丙○○所騎乘之車號NZ5─369號重機車，導致原告受有左
      側遠端橈骨骨折、左側遠端尺骨骨折之傷害。被告乙○○
      傷害罪刑責部分，業經本院判決確定在案。
（二）原告因本件車禍受有下列之損害：
  １、原告因傷至國軍新竹醫院附設民眾診療服務處（下稱國軍
      新竹醫院）治療，共支出新台幣（下同）15,607元。又原
      告日後仍需持續復健，預估復健期間二年，每週一次，每
      次500元，共約50,000元，合計此部分之花費為65,607元
      。
  ２、工作減少之損害賠償：原告一天工資1,200元，自92年12
      月21日起至4月23日止，共請假124天，損害為136,400元
      。
  ３、原告因本件車禍而受有左側遠端橈骨骨折、左側遠端尺骨
      骨折之傷害，精神上自受有痛苦，被告應賠償原告精神慰
      撫金100,000元。
  ４、原告所有之車號NZ5─369號重機車於92年8月18日購買，
      屬新車且無其他事故，因本件車禍受損，修理費經機車行
      估價需14,150元。
  ５、前開各項賠償共計316,157元。
（三）又被告甲○○為肇事車主，明知被告乙○○無照駕駛，仍
      將機車借予被告乙○○，導致強制險無法理賠原告，自應
      與被告乙○○負連帶賠償責任。為此聲明：被告應連帶給
      付原告316,157元及自起訴狀繕本送達翌日起至清償日止
      ，按年息百分之五計算之利息。
二、被告乙○○未於言詞辯論期日到場，亦未提出書狀作何聲明
    或陳述。
三、被告甲○○則以：伊與乙○○是工作上認識的，渠都是板模
    工。93年12月20日那天下午5時40分許，伊下班去老闆港北
    家買檳榔，將車鑰匙插在車上，去上廁所出來時，車子就不
    見了，伊不知道車子是乙○○騎走，也不知道他沒有駕照等
    語。
四、本院之判斷：
（一）原告主張被告乙○○於前揭時、地，因上開不慎之駕車行
      為致其受有左側遠端橈骨骨折、左側遠端尺骨骨折之傷害
      之事實，業據原告提出國軍新竹醫院診斷證明書附卷可稽
      ，被告乙○○未於言詞辯論期日到場，亦未提出書狀作何
      聲明或陳述，且被告所涉過失傷害行為，亦經本院刑事庭
      以94年度竹交簡字第442號刑事判決處拘役40日，如易科
      罰金，以佰元折算一日確定在案，此據本院依職權調閱
      本院94年度竹交簡字第442號刑事卷宗核閱無訛，自堪信
      原告此部分之主張為真實。
（二）按分向限制線，用以劃分路面成雙向車道，禁止車輛跨越
      行駛，並不得迴轉，本標線為雙黃實線，道路交通標誌標
      線號誌設置規則第165條第1項、第2項前段定有明文。查
      本件新竹市警察局第一分局之道路交通事故調查報告表第
      13欄之「車道劃分設施─分向設施」欄位上雖註記為「無
      分向設施」，惟依前開刑事偵查卷附之現場照片所示，該
      處道路路面上明顯劃有雙黃實線之分向限制線，是新竹市
      警察局第一分局之道路交通事故調查報告表第13欄應係誤
      載，此據本院調閱上開刑事卷宗查明無訛。查被告乙○○
      騎乘機車違反分向限制線之禁制規定跨越車道行駛於對向
      車道，致與原告所騎機車發生碰撞，原告因之受有前揭傷
      害，被告乙○○顯有過失，至為明確，且其過失行為與原
      告所受傷害間，具有相當因果關係。
（三）按因故意或過失，不法侵害他人之權利者，負損害賠償責
      任；又汽車、機車或其他非依軌道行駛之動力車輛，在使
      用中加損害於他人者，駕駛人應賠償因此所生之損害；再
      不法侵害他人之身體或健康者，對於被害人因此喪失或減
      少勞動能力或增加生活上之需要時，應負損害賠償責任；
      另不法侵害他人之身體、健康、名譽、自由、信用、隱私
      、貞操，或不法侵害其他人格法益而情節重大者，被害人
      雖非財產上之損害，亦得請求賠償相當之金額，民法第
      184條第1項前段、第191條之2、第193條第1項、第195條
      第1項前段分別定有明文。查被告乙○○因上揭過失駕車
      行為肇致本件車禍，並因而致原告受有前開傷害之事實，
      業如前述，則原告依據前開規定，請求被告乙○○賠償其
      所受之損害，自屬有據。茲就原告請求之各項損害及金額
      是否允當，分別審核論述如后：
  １、醫藥費部分：原告主張因本件車禍受傷後，陸續至國軍新
      竹醫院治療共計支出醫藥費用15,607元等情，業據其提出
      與所述相符之國軍新竹醫院醫療費用證明書為證，堪信屬
      實，是此部分之主張自應准許。
  ２、預估取出鋼片之醫療費及復健費50,000元部分：原告固主
      張其日後仍需持續復健，預估復健期間二年，每週一次，
      每次500元，共需花費50,000元云云。惟經本院函詢國軍
      新竹醫院結果，預估原告第二次拔除鋼板及鋼絲需休養及
      復健二個月，二個月需復健門診八次（每次門診可使用六
      次復健治療），安排每日復健，自付額計八次，復健門診
      每次180元，每次復健治療需自付額50元，共計3,840元【
      （門診180元×8次）＋（復健治療50元×48次）＝3840】
      ，有該院95年7月27日醫察字第0950000022號函附卷可稽
      ，是認原告此部分請求之金額於3,840元之範圍內應屬可
      採，逾此部分之請求，即屬無據。
  ３、工作損失部分：原告主張其於本件事故發生前，係打零工
      維生，每日工資1,200元，共請假124天，損失136,400元
      等情，惟未能提出任何證據以實其說，尚難遽信。惟查原
      告於92年、93年度之所得總額分別為159,223元、142,345
      元，業據本院依職權函調財政部台灣省北區國稅局92、93
      年度綜合所得稅各類所得資料清單附卷可稽，以此計算，
      原告每月平均工資約為12,565元（元以下四捨五入，以下
      同）。而原告因本次受傷第一次骨折術後需休需及復健約
      半年時間，第二次拔除鋼板及鋼絲需休養及復健二個月，
      有國軍新竹醫院95年7月27日醫察字第0950000022號函附
      卷可稽，從而，原告因受傷無法工作之工作損失應為
      100,520元（12,565×8＝100,520）。原告請求被告賠償
      此期間內之損失100,520元，應予准許；超過上開部分之
      請求，應予駁回。
  ４、精神慰撫金部分：原告主張其受此傷害，除蒙受手術痛苦
      ，造成行動上相當不便外，亦增加生活上之困擾，對於精
      神上造成莫大創傷，為此請求100,000元之精神慰撫金等
      情。查原告因本件行車事故受有左側遠端橈骨骨折、左側
      遠端尺骨骨折之傷害，多次住院手術治療，此除造成原告
      身體受傷害、生活上因行動不便造成極大影響外，其亦因
      車禍發生時之恐懼及其後遺症等因素影響其心理健康。本
      院審酌上情，考量原告受傷程度、受傷所遺存後遺症及所
      造成心理創傷，及兩造身份、地位、經濟狀況等一切情事
      ，認原告請求慰撫金100,000元核屬過高，應予酌減為80,
      000元，方屬公允，逾此數額之請求，為無理由，應予駁
      回。
  ５、機車修理費部分：按不法毀損他人之物者，應向被害人賠
      償其物因毀損所減少之價值，民法第196條定有明文。又
      物被毀損時，被害人除得依據民法第196條請求賠償外，
      並不排除民法第213條至第215條之適用，依民法第196 條
      請求賠償物被毀損所減少之價額，得以修復費用為估定之
      標準，但以必要者為限（例如：修理材料以新品換舊品，
      應予折舊），亦有最高法院77年度第9次民事庭會議決議
      、60年度臺上字第1505號判決、73年度臺上字第1574號等
      判決可資參照。原告主張其所有之車號NZ5─369號重機車
      因本件車禍受損，經估價修理費用需14,150元等情，業據
      提出估價單為證，被告乙○○未於言詞辯論期日到場，亦
      未提出書狀供本院審酌，自堪信原告之主張為真實。然原
      告所有機車係92年8月出廠，有原告提出之機器腳踏車新
      領牌照登記書一份附卷足參，至遭被告毀損時（93年12月
      20日），系爭車輛使用期間已有1年4個月，自應折舊，本
      院依行政院公布之固定資產耐用年數表及固定資產折舊率
      表，採定率遞減法計算其折舊，原告所有機車修理費之折
      舊額為6,319元【計算方式︰14150×0.369＋（00000－
      0000）×0.369×4／12= 6319】，是原告得請求之數額為
      7,831元（00000－0000= 7831）。
（四）綜上所述，原告本於侵權行為得請求被告乙○○賠償金額
      為醫療費15,607元、預估醫療、復健費3,840元、工作損
      失100,520元、精神慰撫金80,000元、機車修理費7,831
      元，合計共207,798元。
（五）原告又主張被告甲○○為肇事車主，明知被告乙○○無照
      駕駛，仍將機車借予被告乙○○，應與被告乙○○負連帶
      賠償責任云云。惟按汽車駕駛人，未領有駕駛執照駕車者
      ，處新台幣六千元以上一萬二千元以下罰鍰，並當場禁止
      其駕駛及扣留其車輛牌照。又汽車所有人有人，『僱用』
      或『聽任』第21條第1款至第7款之人駕車者，除依第21條
      之規定處罰外，並得吊扣其汽車牌照三個月，道路交通管
      理處罰條例第21條第1款、第28條定有明文。本件被告甲
      ○○堅決否認有何過失行為，辯稱：伊不知機車子被乙○
      ○騎走，也不知道他沒有駕照等語。而原告復不能舉證證
      明被告甲○○明知乙○○無照駕駛，並「聽任」或「同意
      」其騎乘機車，是原告主張被告甲○○提供其機車予被告
      乙○○，乃違反保護他人法律，推定有過失，認應與被告
      乙○○負連帶負賠償責任云云，尚乏所據，應予駁回。
（六）綜上所陳，原告本於侵權行為之損害賠償請求權，請求被
      告乙○○賠償207,798元，及自刑事附帶民事起訴狀繕本
      送達被告之翌日即94年6月15日起至清償日止，按週年利
      率百分之五計算之利息，為有理由，應予准許。逾此所為
      請求，為無理由，應予駁回。
（七）本件係適用簡易訴訟程序，就所為被告敗訴之判決部分，
      應依職權宣告假執行。
據上論結，本件原告之訴為一部有理由，一部無理由，依民事訴
訟法第79條、第389條第1項第3款，判決如主文。
中    華    民    國    95    年    9    月     17    日
                  新竹簡易庭    法  官  楊明箴
以上正本係照原本作成。
如對本判決上訴，須於判決送達後20日內向本院提出上訴狀。
中    華    民    國    95    年    9    月     17    日
                                書記官  許麗汝


司法院資訊處製作；財團法人民間司法改革基金會備份。
